【裁判字號】    97,交抗,279
【裁判日期】    970603
【裁判案由】    聲明異議
【裁判全文】
臺灣高等法院高雄分院刑事裁定         97年度交抗字第279號
抗  告  人  交通部公路總局高雄區監理所
法定代理人  陳新彬
受處分人    甲○○
上列抗告人因違反道路交通管理處罰條例案件，不服臺灣高雄地
方法院中華民國97年5 月9 日裁定（97年度交聲字第883 號），
提起抗告，本院裁定如下：
    主  文
原裁定撤銷，發回臺灣高雄地方法院。
    理  由
一、本件抗告意旨略以：按「一行為同時觸犯刑事法律及違反行
    政法上義務規定，經檢察官依刑事訴訟法第253條之1為緩起
    訴處分後，行政機關得否就該違反行政法上義務再處以行政
    罰」之事項，法務部行政罰法諮詢小組第一次會議紀錄「緩
    起訴者乃附條件的不起訴處分，亦即是不起訴的一種，此觀
    諸刑事訴訟法第256 條規定自明。檢察官為緩起訴處分時依
    刑事訴訟法第253 條之2 第1 項規定對被告所為之指示及課
    予之負擔，係一種特殊的處遇措施，並非刑罰。因此，刑事
    案件經檢察官為緩起訴處分確定後，宜視同不起訴處分確定
    ，依行政罰法第26條第2 項規定，得依違反行政法上義務規
    定裁處之」，作成結論函釋在案。故本件高監自裁字裁80-N
    00000000號裁決書處罰異議人違規罰鍰新台幣4 萬9500元部
    分，於法有據，謹請依法撤銷原裁定，更為適法之裁定云云
    。
二、按緩起訴處分於其緩起訴期間屆滿，且未經撤銷時，是否屬
    不起訴處分之一種，雖不無爭執；又於94年2 月5 日公布，
    並自95年2 月5 日施行之行政罰法第26條第1 項雖規定「一
    行為同時觸犯刑事法律及違反行政法上義務規定者，依刑事
    法律處罰之。但其行為應處以其他種類行政罰或得沒入之物
    而未經法院宣告沒收者，亦得裁處之」，但於94年12月28日
    修正公布，並自95年7 月1 日施行之道路交通管理處罰條例
    第35條第8 項則規定；「... 前項（指有酒精濃度超過規定
    標準而駕駛車輛等情形）汽車駕駛人，經裁判確定處以罰金
    低於本條例第92條第3 項所訂最低罰鍰基準規定者，應依本
    條例裁決繳納不足最低罰鍰之部分。」，依其性質道路交通
    管理處罰條例第35條第8 項應為行政罰法第26條第1 項之特
    別規定。按被告所犯為死刑、無期徒刑或最輕本刑3 年以上
    有期徒刑以外之罪，檢察官參酌刑法第57條所列事項及公共
    利益之維護，認以緩起訴為適當者，得定1 年以上3 年以下
    之緩起訴期間為緩起訴處分（刑事訴訟法第253 條之1） 。
    就要件而言，緩起訴基本上係認被告有犯罪嫌疑，而暫緩起
    訴，並得課被告予一定之負擔或指示 (同法第253 條之2 第
    1 項，是緩起訴處分是一種刑事處罰。緩起訴之被告依檢察
    官緩起訴處分命令，向公益團體繳納捐款，係履行檢察官為
    緩起訴處分命令，性質上自屬於處分金，與罰金無異。則修
    正後道路交通管理處罰條例第35條第8 項所規定之罰金，解
    釋上自應包括依檢察官處分命令，而向公益團體繳納捐款在
    內，受處分人既依檢察官之緩起訴處分命令，向公益團體繳
    納捐款，即係履行檢察官為緩起訴處分命令，與受刑事處罰
    無異，本件受處分人於緩起訴處分案件，係經檢察官命其應
    於收受地檢署檢察官執行緩起訴處分命令通知書之3 個月內
    向國庫支付2 萬元，並經職權聲請再議，由臺灣高等法院高
    雄分院檢察署於96年4 月25日駁回再議之聲請等情，業經原
    審依職權調閱上開緩起訴處分卷宗查明，並有上開緩起訴處
    分書、駁回再議處分書、繳款收據、臺灣高等法院全國前案
    簡列表、舉發違反道路交通管理事件通知單各1 件在卷可參
    ，惟因其酒精濃度超過0.55毫克以上，依道路交通管理事件
    統一裁罰基準表，其最低裁罰基準即為4 萬9500元，是縱認
    緩起訴處分所加之條件，亦屬行政罰法第26條第1 項所稱之
    「刑事處罰」，惟依道路交通管理處罰條例第35條第8 項規
    定，原處分機關就受處分人已繳納之2 萬元以外之金額，似
    仍得加以裁罰，原裁定將原裁決書關於罰鍰部分予以撤銷，
    並為不罰之諭知，自有可議。
三、綜上所述，本件抗告為有理由，應由本院將原裁定撤銷，發
    回原審法院另為適法之裁定。
四、據上論結，應依道路交通案件處理辦法第26條，刑事訴訟法
    第413 條，裁定如主文。
中    華    民    國    97    年    6     月    3    日
                  刑事第三庭    審判長法  官  周賢銳
                                      法  官  黃仁松
                                      法  官  黃憲文
以上正本證明與原本無異。
不得再抗告。
中    華    民    國    97    年    6     月    3    日
                                      書記官  施耀程


司法院資訊處製作；財團法人民間司法改革基金會備份。
